【裁判字號】    89,易,421
【裁判日期】    890612
【裁判案由】    傷害
【裁判全文】
台灣台中地方法院刑事判決                          八十九年度易字第四二一號
    公  訴  人  台灣台中地方法院檢察署檢察官
    被      告  丁○○○
                戊○○
    共      同  林瓊嘉
    選任辯護人
右列被告等因傷害案件，經檢察官提起公訴（八十八年度偵字第二三二九二號），本
院判決如左：
    主  文
丁○○○、戊○○均無罪。
    理  由
一、公訴意旨略以：被告丁○○○與被告戊○○為母子關係，於民國八十八年十月三
    十一日上午十時三十分許，在台中縣沙鹿鎮○○路四五一巷四二號前，被告丁○○○與告訴人乙○○因爭奪磚塊發生口角，詎被告二人竟憤而基於使人受普通傷
    害之犯意聯絡，共同出手拉扯，致告訴人受有右手撕裂傷長約三公分、右前臂瘀
    傷長約八公分、左手擦傷約一公分之傷害。
二、按犯罪事實應依證據認定之，無證據不得推定其犯罪事實；又不能證明被告犯罪
    者，應諭知無罪之判決，刑事訴訟法第一百五十四條、第三百零一條第一項前段
    分別定有明文。次按事實之認定，應憑證據，如未能發現相當證據，或證據不足
    以證明，自不能以推測或擬制之方法以為裁判基礎；告訴人之告訴，係以使被告
    受刑事訴追為目的，是其陳述是否與事實相符，仍應調查其他證據以資審認，始
    得為被告不利之認定，最高法院著有三十年上字第八一六號及五十二年台上字第
    一三００號判例可資參照。
三、公訴人認被告二人涉有共同傷害罪嫌，無非以告訴人之指訴、證人甲○○證稱：
    有聽到被告丁○○○與告訴人吵架，她們二人吵架後才發現告訴人有受傷流血；
    他們二人有在拉扯，被告戊○○上前勸架，告訴人要打被告戊○○，被告戊○○
    有用手撥開等語及診斷證明書一紙為其主要論據。訊據被告丁○○○固不諱言曾
    與告訴人發生口角，惟堅決否認有傷害告訴人之行為，辯稱：是告訴人拉住伊衣
    服不放，並用腳踢伊，被告戊○○聽到聲音跑來勸架，想把我們拉開，但拉不開
    ，後來是伊彎下來讓告訴人將整件衣服拉掉才得以脫身等語；被告戊○○則堅決
    否認有傷害告訴人之犯行，辯稱：本來伊在樓上看電視，聽到樓下很吵，下樓後
    就看見告訴人在拉被告丁○○○的衣服，乃趕緊上前將她們拉開，被告丁○○○
    之衣服被告訴人拉掉只剩內衣，嗣後才知告訴人的手流血等語。經查：
  （一）告訴人固提出記載當日伊受有右手撕裂傷、右前臂瘀傷及左手傷之診斷證明
        書一份，惟此僅足以證明被告受有傷害之情形，尚難據此即認係因被告二人
        為傷害之行為所致；其次，證人甲○○於偵查中之上開證言，僅能證明被告
        丁○○○與告訴人發生口角及拉扯；告訴人欲打被告戊○○，被告戊○○以
        手抵擋之；告訴人有受傷流血之事實，尚無法作為被告二人有傷害告訴人之
        行為之直接證據。
  （二）告訴人雖於警訊時指稱：「 (戴詩培)以拳頭打傷，打傷雙手手臂部位．．
        ．」；「．．．．鄰居丁○○○拉住我左手，戊○○拉住我右手，戊○○便
        用手打我雙手．．．」云云；另於本院八十九年一月三十日訊問時指稱：「
        ．．．我在撿磚磈快要回家的時侯，被告二人就出面來拉我，二人一起拉，
        戊○○將我的手拉起來用他手臂撞擊我的小臂，丁○○○只是拉我，沒有撞
        我」云云，惟據證人甲○○於警訊時證稱：「˙˙˙發現乙○○與丁○○○
        在吵架，隨後有發生拉扯的狀況，此時丁○○○的兒子戊○○也立即跑了出
        來，欲將雙方拉開之時，就被乙○○認為他在打她，而我所看到的是丁○○○、戊○○並沒有打人也並未拿東西打乙○○˙˙˙」；於本院八十九年二
        月二十一日訊問時亦到庭證稱：「˙˙˙我看到告訴人拉被告丁○○○的衣
        服，並將他衣服拉開，在拉掉衣服以後，被告戊○○剛好出來，戊○○就要
        把他們拉開，告訴人就轉而要打戊○○˙˙˙」、「我沒有看到被告拿工具
        ，也沒看到被告毆打告訴人，只有看到被告戊○○拉告訴人」等語；另證人
        丙○○亦於本院八十九年五月八日訊問時結證稱：「剛開始我看到丁○○○
        、乙○○二人在拉拉扯扯，剛開始戊○○不在場，他是後來才出來的，剛開
        始我是看到乙○○在拉丁○○○的衣服，衣服外衣都被她拉掉只剩下內衣，
        戊○○出來後就把他們拉開，乙○○就反過來拉戊○○，我是看到戊○○一
        直在抵擋乙○○的拉扯，戊○○並沒有拉乙○○˙˙˙」、「（你有無看到
        丁○○○拉乙○○？）我只看到她的衣服被拉掉，並沒有看到丁○○○有拉
        乙○○」等語，是告訴人指訴被告二人係同時出現共同傷害伊，且被告戊○○有用拳頭(或手或小臂)打告訴人之情節，與證人甲○○及丙○○證述目賭
        事發經過均係被告丁○○○與告訴人發生拉扯之初，被告戊○○並未在現場
        ，嗣被告戊○○始出現，亦未見被告有毆打告訴人之情節，顯有不符，告訴
        人之指述，尚有瑕疵。且依證人甲○○與丙○○之上開證言，被告二人均僅
        與告訴人發生拉扯，亦無毆打告訴人，核與被告二人供述之情節大致相符，
        足證被告二人所辯應為真實。參以告訴人於事發當時尚能徒手將被告丁○○○身上所著之衣服拉掉，足徵其於拉扯時雙手使力之猛，縱或因而於拉扯之
        過程中受有傷害，亦屬可能。惟事發當時告訴人出手拉扯被告丁○○○之衣
        服，乃為積極為攻擊之一方，被告丁○○○反而為受攻擊之一方，則被告丁○○○因而與告訴人有所拉扯，此亦屬為防止其身上用以蔽體之衣服被拉掉
        所生之本能反應，其主觀上亦僅係抵擋告訴人拉扯之行為而已，難謂有何傷
        害告訴人之故意。另被告戊○○見被告丁○○○遭告訴人拉扯身上衣服而上
        前拉開渠二人，主觀上基於保護被告丁○○○之心態而阻止告訴人繼續攻擊
        被告丁○○○之行為，亦不具有傷害之故意；嗣遭告訴人攻擊時，僅消極地
        以手抵擋之，而未有積極反擊告訴人之舉動，亦難認有故意傷害告訴人之行
        為可言。揆諸上開說明，尚難僅因告訴人受有傷害之結果即逕認被告二人有
        傷害之犯行。
  （三）綜上所述，公訴人所舉證據不足證明被告二人確有傷害犯行，此外，本院復
        查無其他積極證據足資證明被告有何右揭傷害之犯行，揆諸首揭說明，被告
        犯罪不能證明，應為無罪之諭知。
據上論斷，應依刑事訴訟法第三百零一條第一項，判決如主文。
中      華      民      國      八十九      年      六      月    十二  日
                                      臺灣臺中地方法院刑事第七庭
                                          法  官 劉    長    宜
右正本證明與原本無異。
如不服本判決，應於判決送達後十日內，向本院提出上訴狀。
                                            書記官
中      華      民      國      八十九      年      六      月  十三    日


司法院資訊處製作；財團法人民間司法改革基金會備份。
